【裁判字號】    95,中簡上,845
【裁判日期】    951226
【裁判案由】    誣告
【裁判全文】
臺灣臺中地方法院刑事判決           95年度中簡上字第845號
上  訴  人  臺灣臺中地方法院檢察署檢察官
被      告  甲○○
上列上訴人因被告誣告案件，不服臺灣臺中地方法院臺中簡易庭
九十五年度中簡字第二五五四號，中華民國九十五年十月二日第
一審簡易判決（聲請簡易判決處刑案號：臺灣臺中地方法院檢察
署九十五年度偵字第一七五一二號），提起上訴，本院管轄第二
審之合議庭判決如下：
    主    文
原判決撤銷。
甲○○未指定犯人，而向該管公務員誣告犯罪，處拘役拾日，
如易科罰金，以新臺幣壹仟元折算壹日。
    犯罪事實
一、甲○○前於民國九十四年四月間，曾以動產擔保交易之動產
    抵押方式，向崇聖汽車商行以分期付款購買車牌號碼三三０
    二－ＬＰ號自用小客車一部〔後崇聖汽車商行將分期款債權
    移轉予裕融企業股份有限公司（下稱裕融公司）〕，其後甲
    ○○因周轉不靈，有現金之需求，乃於九十四年十月間將前
    開自用小客車以新臺幣（下同）三萬元之代價讓渡予乙○○
    （甲○○所涉違反動產擔保交易法之犯行部分，業經臺灣臺
    中地方法院檢察署於九十五年八月三十日以九十五年度偵緝
    字第一四０四號為職權不起訴處分），惟因分期款尚未繳清
    ，故無法為汽車所有權之移轉登記。後甲○○因無力繳納分
    期款而迭遭裕融公司催討，裕融公司並以甲○○違反動產擔
    保交易法無故遷移動產擔保標的物對其提出告訴，甲○○得
    知後，急欲向乙○○買回該部自用小客車，卻聯繫未果，其
    一時情急，乃明知該車輛仍在乙○○購入使用中並未失竊，
    竟猶基於誣告之犯意，於九十五年七月十九日上午十時十分
    許，向臺中市警察局第六分局何安派出所報案，謊稱上開車
    輛於九十五年七月十八日十六時二十分許，在臺中市○○區
    ○○路與華美西街口失竊，報請該司法警察機關，協助偵查
    竊盜罪嫌，而未指定犯人向該管公務員誣告犯罪。嗣乙○○
    將前揭號碼三三０二－ＬＰ號之車牌改懸掛於原車牌號碼八
    ０九五－ＦＮ號之權利車上，並於九十五年七月二十四日凌
    晨一時三十分許，為警在臺中市○○區○○路三段四號前尋
    獲該權利車與號碼三三０二－ＬＰ號之車牌，始進而查悉上
    情。甲○○於當日下午為警通知到案說明時，即坦承並未失
    竊前開車輛與報案之緣由，而自白其犯罪。
二、案經乙○○訴由臺中市警察局第六分局報請臺灣臺中地方法
    院檢察署檢察官偵查後，聲請為簡易判決處刑。
    理    由
一、上揭事實，業據被告甲○○於警詢、偵查及本院審理時均坦
    認不諱，核與告訴人即上開車輛買受人乙○○於警詢與偵查
    中所述情節大致相符（見警卷第九頁至第一二頁，偵查卷第
    一一頁、第一三頁），並有讓渡書、臺中市警察局車輛失竊
    證明單、臺中縣警察局車輛協尋電腦輸入單、臺中市警察局
    車輛協尋（尋獲）通報單、車輛車牌失竊作業－查獲車輛認
    可資料各一紙附卷可稽（見警卷第二五頁、第二九頁、第三
    ０頁、第三二頁），是被告前揭自白，核與客觀事實相符，
    堪予採信。本件事證至臻明確，被告上開未指定犯人誣告之
    犯行，洵堪認定。
二、核被告甲○○所為，係犯刑法第一百七十一條第一項之未指
    定犯人誣告罪。另按刑法第一百七十二條之規定，並不專在
    獎勵犯罪人之悛悔，而要在引起偵查或審判機關之易於發見
    真實，以免被誣告人終於受誣，故不論該被告之自白在審判
    前或審判中，自動或被動，簡單或詳細，一次或二次以上，
    並其自白後有無翻異，苟其自白在所誣告之案件裁判確定以
    前，即應依該條減免其刑。又犯誣告之罪，於所誣告之案件
    裁判確定前自白者，減輕或免除其刑，刑法第一百七十二條
    定有明文，上訴人既在原審自白其告訴某甲等強借及搶奪行
    為為虛偽，縱其自白當時某甲等之搶奪案件業經檢察官不起
    訴處分確定，但處分確定究與裁判確定不同，是其自白仍不
    得謂非在所誣告之案件裁判確定以前，按照前開說明，自應
    予減輕或免除其刑（最高法院三十一年上字第三四五號與第
    二二一一號判例要旨參照）。本件被告於所誣告告訴人乙○
    ○之竊盜案件在九十五年八月二十三日經檢察官為不起訴處
    分前之九十五年七月二十四日下午，即由警通知至警局說明
    ，坦認該部車牌號碼三三０二－ＬＰ號之自用小客車並未失
    竊，而供承其係謊報，雖另以報案之緣由為辯，但仍不失為
    自白，揆諸前述最高法院之判例要旨及舉重以明輕之法理，
    其於所虛偽誣告之案件偵查中，即自白誣告之犯行，自應依
    刑法第一百七十二條減輕其刑。
三、原簡易判決以被告甲○○犯罪之事證明確，予以論罪科刑，
    固非無見；惟查，原審未能斟酌被告於本件有其所誣告之竊
    盜案件裁判確定前即自白犯罪之情形，而漏未引用刑法第一
    百七十二條之規定對被告減輕其刑，已有未洽；另本件被告
    為誣告犯行之時間係於九十五年七月十九日，已在刑法九十
    五年七月一日修正公布生效之後，自無新舊法之比較適用問
    題，原判決未查，猶為新舊法之比較後，逕依修正前刑法第
    四十一條第一項前段及修正前罰金罰鍰提高標準條例第二條
    之規定，對被告所處拘役刑諭知易科罰金之折算標準，亦有
    違誤；檢察官依告訴人乙○○之請求，而以原審量刑過輕為
    由提起上訴，雖因原判決之量刑並無裁量濫用之情事，難謂
    其有不當之處而無理由，然原判決既有前開可議之處，仍屬
    無可維持，應由本院管轄第二審之合議庭予以撤銷改判。
四、爰審酌被告甲○○前未曾受有期徒刑以上刑之宣告，素行尚
    佳，有臺灣高等法院被告前案紀錄表一份在卷可稽，被告犯
    罪之動機純因急欲買回前開自用小客車，以與裕融公司就其
    間之動產擔保契約為妥適之處理，一時情急失慮致為本件誣
    告犯行，暨被告犯罪所生告訴人乙○○身心之傷害、其犯後
    坦承犯行之犯罪後態度等一切情狀，量處如主文所示之刑，
    並諭知易科罰金之折算標準。告訴人雖於本院審理時到庭要
    求對被告應予從重量刑；然查，被告有前揭之未指定犯人誣
    告罪行，固值非難，但其以顯不相當之價格（三萬元），將
    原由其以動產擔保之動產抵押方式向裕融公司所購買之前揭
    車牌號碼三三０二－ＬＰ號自用小客車廉價出售予告訴人，
    雙方並未就嗣後分期款應由何人繳付為進一步之磋商，迨裕
    融公司以被告違反動產擔保交易法對其提出告訴，並因屢傳
    未到而由臺灣臺中地方法院檢察署對其發佈通緝令，被告急
    欲尋回該部自用小客車卻又與告訴人聯繫未果，一時情急，
    且出於對法律之無甚瞭解，致為本件之犯行，其事出尚非全
    然無因，而無可憫之處。另告訴人雖指述其因被告之誣告犯
    罪，致為警以強制力逮捕、拘留，身心均受有極大之創痛云
    云；但告訴人購得前述車輛後，竟將該號碼三三０二－ＬＰ
    號之車牌卸下，改掛配於車牌已遭監理機關註銷之另部原車
    牌號碼八０九五－ＦＮ號之權利車上，致員警查獲時發覺車
    牌與車輛規格未能相符而更有告訴人犯罪之合理可疑，是告
    訴人之舉措亦有可議之處，更不得將員警依法施以強制力為
    逮捕所肇致身心之損害，轉嫁予被告而認與其犯行有何直接
    關連，或亦係其犯罪所生之具體危害，本院於考量被告犯罪
    情節與具體情狀後，認對被告處予如主文第二項所示之刑罰
    ，已足收懲儆之效，告訴人認應對被告從重量刑，並無理由
    ，應併此敘明之。
據上論斷，應依刑事訴訟法第四百五十五條之一第一項、第三項
、第三百六十九條第一項前段、第三百六十四條、第二百九十九
條第一項前段，刑法第一百七十一條第一項、第一百七十二條、
第四十一條第一項前段，刑法施行法第一條之一第一項、第二項
前段，判決如主文。
本案經檢察官丙○○到庭執行職務。
中    華    民    國    95    年    12    月    26    日
                  刑事第一庭  審判長法  官  張國忠
                                    法  官  黃松竹
                                    法  官  陳思成
上正本證明與原本無異。
不得上訴。
                                    書記官  王嘉麒
中    華    民    國    95    年    12    月    26    日
附錄本案論罪科刑法條
刑法第一百七十一條第一項
未指定犯人，而向該管公務員誣告犯罪者，處一年以下有期徒刑
、拘役或三百元以下罰金。


司法院資訊處製作；財團法人民間司法改革基金會備份。
